臺灣新北地方法院板橋簡易庭民事判決
111年度訴字第1879號
原      告  曾流芳  
            張曉霓  
            張曉嬙  
共      同
訴訟代理人  郝燮戈律師
被      告  葉碧雲  

            吳志明  
上列當事人間請求返還租賃房屋等事件，本院於民國111年9月22
日言詞辯論終結，判決如下：
    主  文
一、被告葉碧雲、吳志明應自新北市○○區○○街00巷00號5樓之房
    屋遷出，並將前開房屋返還原告。
二、被告葉碧雲應給付原告新臺幣柒萬柒仟貳佰元，並自民國一
    百一十一年三月二十九日起至清償日止，按週年利率百分之
    五計算之利息。
三、原告其餘之訴駁回。
四、訴訟費用由被告負擔百分之九十八，餘由原告負擔。
五、本判決第一、二項得假執行。
六、原告其餘假執行之聲請駁回。
    事實及理由
一、本件被告經合法通知，無正當理由均未於言詞辯論期日到場
    ，核無民事訴訟法第386條所列各款情形，爰依原告之聲請
    ，由其一造辯論而為判決。
二、原告主張：
　㈠被告葉碧雲於民國104年11月1日起向原告之被繼承人張金生
    承租門牌號碼新北市○○區○○街00巷00○0號房屋（門牌整編後
    為新北市○○區○○街00巷00號5樓，下稱系爭房屋），租期自1
    04年11月1日起至105年10月31日止，共計1年，每月租金為
    新臺幣（下同）12,000元，租金應於每月月底繳納（下稱系
    爭租約），被告葉碧雲並容任其子即被告吳志明實際居住使
    用。嗣張金生於000年0月00日過世，原告為張金生之共同繼
    承人，系爭房屋由原告3人繼承後共有（各3分之1），嗣租
    賃期間屆滿後並未另訂新約，而係沿用原契約條件容任被告
    葉碧雲繼續租用。
　㈡被告葉碧雲自110年4月起未依系爭租約給付租金，經原告張
    貼通知仍不理會，原告於110年12月17日寄發板橋文化路郵
    局存證號碼第2309號存證信函催告被告葉碧雲繳付積欠租金
    89,200元，被告葉碧雲置之不理，原告再於111年1月12日以
    臺北逸仙郵局存證號碼第40號存證信函催告被告葉碧雲給付
    積欠租金，並以函到後一個月終止，及被告應返還系爭房屋
    予原告，惟被告仍置之不理。
　㈢被告葉碧雲自110年4月起迄今均未按月給付租金，已積欠7個
    月以上之租金達89,200元，原告已依法進行催告給付租金，
    被告葉碧雲均未履行，爰以本起訴狀繕本送達作為終止系爭
    租約之意思表示，依民法第455條、第767條第1項前段、中
    段請求被告返還系爭房屋，並依民法第439條前段請求被告
    葉碧雲給付租金89,200元及依民法第229條第1項請求遲延利
    息。並聲明：⒈被告應自系爭房屋遷出，並將房屋返還原告
    。⒉被告葉碧雲應給付原告89,200元，及自本件起訴狀繕本
    送達翌日起至清償日止，按年息百分之5計算之利息。⒊願供
    擔保，請准就第2項聲明宣告假執行。
三、法院之判斷：
  ㈠原告主張之事實，業據其提出房屋租賃契約書租約、戶籍謄
    本、系爭房屋之建物所有權狀、房屋稅繳納證明、通知書、
    板橋文化路郵局存證號碼第2309號、臺北逸仙郵局存證號碼
    第40號存證信函為證，核認無訛；又被告就原告主張之前揭
    事實，業於相當時期受合法之通知，而於言詞辯論期日不到
    場，亦未提出準備書狀爭執，依民事訴訟法第280條第3項本
    文準用第1項本文之規定，視同自認，堪信原告前揭主張為
    真。
  ㈡按承租人應依約定日期，支付租金；承租人租金支付有遲延
    者，出租人得定相當期限，催告承租人支付租金，如承租人
    於其期限內不為支付，出租人得終止租約。租賃物為房屋者
    ，遲付租金之總額，非達兩期之租額，不得依前項之規定，
    終止租約，民法第440條第1、2項分別定有明文；又出租人
    非因左列情形之一，不得收回房屋：…三、承租人積欠租金
    額，除以擔保金抵償外，達2個月以上時，土地法第100條第
    3款亦規定甚詳。查，系爭租約於105年10月31日期滿後，原
    告與被告葉碧雲間並未另訂新約，而容任被告葉碧雲繼續以
    原租約繼續租用系爭房屋而視為不定期限契約，又原告主張
    自104年11月1日起被告葉碧雲即有遲延給付租金之情形，截
    至起訴時仍積欠達7個月之租金89,200元，業經原告於110年
    12月17日、111年1月12日存證信函催告給付，仍未獲清償，
    則原告以本起訴狀為終止契約之意思表示，本起訴狀繕本並
    於111年3月18日寄存於被告葉碧雲住居所所在地之警察機關
    ，經10日即111年3月28日生送達效力，有本院送達證書在卷
    可稽（見本院卷第83、85頁），故系爭租約於起訴狀送達被
    告之日即111年3月28日即行終止。
  ㈢按承租人於租賃關係終止後，應返還租賃物，民法第455條前
    段定有明文。又租約終止後，出租人除得本於租賃物返還請
    求權，請求返還租賃物外，倘出租人為租賃物之所有人時，
    並得本於所有權之作用，依無權占有之法律關係，請求返還
    租賃物（最高法院75年台上字第801號判例意旨參照）。查
    ，系爭租約於111年3月28日終止，已如前述，被告葉碧雲自
    系爭租約終止後再無占有系爭房屋之合法權源，亦無權容任
    他人居住使用，故原告以民法第767條第1項前段、中段訴請
    被告葉碧雲、吳志明自系爭房屋遷出並返還原告，核屬有據
    。
  ㈣再按押租金之主要目的在擔保承租人租金之給付及租賃債務
    之履行，故租賃關係消滅後，承租人如有欠租或其他債務不
    履行時，其所交付之押租金，發生當然抵充之效力。而於抵
    充後，猶有餘額，始生返還押租金之問題（最高法院83年台
    上字第2108號判例、87年度台上字第1631號判決意旨可資參
    照）。查，被告自104年11月1日起即有遲延給付租金之情形
    ，截至起訴時仍積欠租金89,200元未清償，如前所述，又被
    告葉碧雲於訂約時已交付12,000元作為押租金，此經系爭租
    約第5條記載明確（見本院卷第32頁），經抵充後，尚積欠
    租金77,200元（計算式：89,200-12,000=77,200）未清償，
    故原告請求被告葉碧雲給付租金77,200元，核屬有據。逾此
    範圍之租金請求，則屬無據，不應准許。
  ㈤末按遲延之債務，以支付金錢為標的者，債權人得請求依法
    定利率計算之遲延利息。給付有確定期限者，債務人自期限
    屆滿時起，負遲延責任。應付利息之債務，其利率未經約定
    ，亦無法律可據者，週年利率為百分之5，民法第233條第1
    項、第229條第1項及第203條分別定有明文。本件原告請求
    被告葉碧雲給付之租金，係以支付金錢為標的，原係以各月
    月底為清償日，惟無約定利率，故原告請求被告葉碧雲給付
    自起訴狀繕本送達翌日即111年3月29日起至清償日止，按週
    年利率百分之5計算之利息，併應准許。　　
四、綜上所述，原告依民法第767條第1項前段、中段規定，請求
    被告葉碧雲、吳志明自系爭房屋遷出並返還原告，及依民法
    第439條前段規定，請求被告葉碧雲給付租金77,200元及自
    起訴狀繕本送達翌日即111年3月29日起至清償日止，按週年
    利率百分之5計算之利息，為有理由，應予准許。逾此部分
    之租金請求，則無理由，應予駁回。至原告依民法第455條
    前段規定請求被告葉碧雲自系爭房屋遷出返還部分，不再審
    酌，附此敘明。
五、本判決主文第1、2項部分所命給付之金額或價額均未逾50萬
    元，爰依民事訴訟法第389條第1項第5款規定，依職權宣告
    假執行。又原告其餘之訴既經駁回，其所為假執行之聲請即
    失其根據，應併予駁回。
六、訴訟費用負擔：民事訴訟法第79條。
中　　華　　民　　國　　111 　年　　10　　月　　6 　　日
                  臺灣新北地方法院板橋簡易庭
　　　　　　　　　      法  官  陳怡親
以上正本證明與原本無異。
如不服本判決，應於送達後20日內，向本院提出上訴狀並表明上
訴理由，如於本判決宣示後送達前提起上訴者，應於判決送達後
20日內補提上訴理由書（須附繕本）。
中　　華　　民　　國　　111 　年　　10　　月　　6 　　日
                        書記官　劉芷寧